臺灣彰化地方法院民事裁定　　　　　　　100年度監字第207號
聲　請　人　梁美
關　係　人　吳怡貞
上列當事人，聲請選任特別代理人事件，本院裁定如下：
    主  文
選任吳怡貞（女、民國○○年○○月○日生）為受監護宣告人謝順登
（男、民國○○年○○月○日生）辦理其父謝清住遺產繼承事宜之特
別代理人。
聲請程序費用新台幣壹仟元由聲請人負擔。
    理  由
一、本件聲請意旨略以：聲請人梁美與受監護宣告之人謝順登（
    身分證統一編號：Ｚ000000000號）為母子關係。受監護宣告
    之人謝順登前經鈞院以民國（下同）100年10月31日100年度
    監宣字第134號裁定為受監護宣告之人，並選定聲請人梁美
    為受監護宣告人之監護人；受監護宣告人之父謝清住於100
    年6月4日死亡，為辦理遺產繼承乙事，受監護宣告人之監護
    人梁美與受監護宣告之人謝順登同為繼承人，於該繼承事件
    之繼承行為與受監護宣告人利益相反，依法不得代理，爰依
    民法規定聲請為受監護宣告人謝順登選任關係人吳怡貞為特
    別代理人，以利日後代為處理事務等語。
二、按監護人之行為與受監護人之利益相反或依法不得代理時，
    法院得因監護人、受監護人、主管機關、社會福利機構或其
    他利害關係人之聲請或依職權，為受監護人選任特別代理人
    ；民法第1098條第2項定有明文。又所謂「依法不得代理」
    係採廣義，包括民法第106條禁止自己代理或雙方代理之情
    形，以及其他一切因利益衝突，法律上禁止代理之情形，且
    如未經訴訟程序，自應依實體法規定處理（民法1086條96年
    5月23日修正理由參照）。
三、經查，受監護宣告人謝順登前經本院於100年10月31日以100
    年度監宣字第134號裁定宣告為受監護宣告之人，聲請人主
    張受監護宣告人謝順登之父謝清住於100年6月4日死亡等情
    ，業據提出戶籍謄本、該民事裁定書暨確定證明書影本附卷
    可稽，堪認聲請人之主張為真實，是聲請人梁美主張其為受
    監護宣告人謝順登之母，渠等以監護人身份為受監護宣告人
    辦理被繼承人之遺產繼承事宜，即涉及自己代理及利益衝突
    問題。復查，關係人吳怡貞為受監護宣告人謝順登之弟媳，
    而關係人吳怡貞之配偶謝順期為受監護宣告人謝順登之會同
    開具財產清冊之人，有親屬系統表、戶籍謄本及上開民事裁
    定書影本為據，衡情尚無利益衝突情事，應能為受監護宣告
    人妥適辦理遺產分割事宜，且核於前揭法文規定，尚無不合
    。從而，本院認為由關係人吳怡貞擔任受監護宣告人謝順登
    辦理其父謝清住遺產分割事宜之特別代理人應為妥適，爰裁
    定如主文所示。
四、依非訟事件法21條第1項前段，裁定如主文。
中    華    民    國   100    年    12    月    15    日
                  家事法庭      法  官  王美惠
以上正本係照原本作成。
如不服本裁定應於送達後10日內向本院提出抗告狀，並繳納抗告
費新台幣1,000元。
中    華    民    國   100    年    12    月    15    日
                                書記官林憲男